【裁判字號】    89,上易,2995
【裁判日期】    890121
【裁判案由】    違反區域計畫法
【裁判全文】
臺灣高等法院刑事判決           八十九年度上易字第二九九五號
    上  訴  人  甲○○
    即  被  告
右上訴人因違反區域計畫法案件，不服臺灣桃園地方法院八十八年度易字第一四七五
號，中華民國八十九年一月二十一日第一審判決（起訴案號：臺灣桃園地方法院檢察
署八十八年度偵字第一三九號），提起上訴，本院判決如左：
    主  文
原判決關於甲○○部分撤銷。
甲○○違反管制使用土地，不依限變更土地使用恢復土地原狀，累犯，處有期徒刑參
月，如易科罰金，以佰元折算壹日。
    事  實
一、甲○○前因違反麻醉藥品管理條例案件經原審法院判處有期徒刑五月，甫於民國
    八十三年六月十六日以易科罰金執行完畢，係坐落於桃園縣楊梅鎮○○○○段第
    四０五、四０六、四０七、四０八、四０九、四一０、四一一、四一二、四一三
    、四一四、四一六、四一七、四一九、四二０、四二一、四二二、四二二─一、
    四二三、四二四、四二五、四二六、四二七、五０一、五０二地號等二十五筆土
    地之所有權人（如卷內複丈成果圖），明知其所有之土地經桃園縣政府公告編定
    為特定農業區農牧用地，非經主管機關之許可，不得做為堆置廢土或其他農牧用
    途以外之使用，竟於八十六年十月間起，未經主管機關之許可，於上開土地上，
    僱用不知情之黃建彰等挖土機業者，開挖土地，並以每一卡車新台幣（下同）三
    百元至一千元不等之代價，供廢土業者棄置廢土及傾倒垃圾牟利，並僱用不知情
    之王昭量、劉兆雲、許時海、陳錦標、林志銘、張鑫堯、葉志津等人擔任現場交
    通指揮（王昭量兼收費工作）、高世紹及劉源興分別擔任看守工寮及駕駛水車灑
    水工作。嗣於八十八年十二月二十五日晚間十時許，經警接獲檢舉查獲，並當場
    查獲分別駕駛渠個人所有，靠行營業之車號ＧＮ─０二九、ＸＣ─０七六及ＭＵ
    ─八一三營業用大貨車前來傾倒廢土之不知情司機江永棋、蘇雲增及呂文忠等人
    。嗣經桃園縣政府於八十八年四月二日，以八八府地用字第０六六二八三號函通
    知甲○○於八十八年四月十四日前恢復土地原狀使用，詎其於收受前開函件後仍
    未於期限內回復原狀。
二、案經桃園縣警察局楊梅分局報告暨桃園縣政府移送台灣桃園地方法院檢察署檢察
    官偵查起訴。
    理  由
一、右揭事實，業據移送機關函敘甚明，並經證人葉清源於警訊中證述屬實，且依移
    送機關卷內所附之照片上開土地上確有土堆（含有砂石）、坑洞、挖土機等，有
    照片十張在卷可按。又被告僱挖土機挖土，並以每卡車三百元至一千元之代價供
    廢土業者棄置廢土等情，亦據被告甲○○於警訊中供明在卷，及經證人王昭量、
    黃建彰、劉兆雲、許時海、陳錦標、林志銘、張鑫堯、葉志津、劉源興、江永棋
    、蘇雲增、呂文忠等人證述明確，再原審親赴現場勘驗，結果為：土地上有新坑
    洞多處，棄置垃圾、廢土、石頭等情，亦有原審勘驗筆錄一紙及現場照片二十五
    紙在卷可按，又被告前曾稱係填置良土以供耕作，惟衡情尚須付費方可取得該良
    土，豈有他方每車仍須給予三百元至一千元之理；而被告所堆之土為棄置垃圾、
    廢土、磚塊、鐵條等物核與供耕作之良土明顯不同，若未獲利，雖至愚之人亦不
    致任令該不利土質改善之土棄置於其上，再被告甲○○雖曾稱：該土地上之池塘
    係於二十幾年前時即已存在等語，惟該池塘僅係存在其所有之其他筆土地上，非
    本案之系爭土地，亦經原審函請桃園縣楊梅地政事務所製有土地複丈成果圖在卷
    可按，復有地籍謄本四紙、八十六年地價稅課稅明細表六紙、桃園縣政府函四件
    及桃園縣楊梅鎮公所函二件、桃園縣楊梅鎮非都市土地使用檢查表、處理表、現
    場濫倒示意圖（紅線標示部份）及代保管條二紙在卷可稽；本件事證明確，被告
    犯行洵堪認定。
二、核被告甲○○所為係違反區域計畫法第十五條第一項非都市土地之分區管制使用
    規定，復不依桃園縣政府限期變更土地使用恢復土地原狀之命令，均應依修正前
    區域計畫法第二十二條之規定論處。查區域計畫法第二十二條業於八十九年一月
    二十六日經總統公布修正，法定本刑由「處六個月以下有期徒刑、拘役或科三千
    元以下罰金」，改為「處六個月以下有期徒刑或拘役」，被告行為後法律有變更
    ，比較新舊法結果，以舊法有利於被告，依刑法第二條第一項但書之規定，本件
    應適用舊法之規定。又其曾於八十二年間，因違反麻醉藥品管理條例案件，經本
    院判處有期徒刑五月，如易科罰金以三百元折算一日確定，並於八十三年六月十
    六日以易科罰金執行完畢，其於五年內再犯本件有期徒刑以上之罪，為累犯，應
    依累犯之規定加重其刑，又被告行為後，刑法第四十一條之規定，業經於九十年
    一月四日修正，並經總統於九十年一月十日公布，依法於九十年一月十二日生效
    ，而修正後之刑法第四十一條第一項之規定「犯最重本刑為五年以下有期徒刑以
    下之刑之罪，而受六個月以下有期徒刑之宣告，因身體、教育、職業、家庭之關
    係或其他正當事由，執行顯有困難者，得以一元以上三元（業據罰金罰鍰提高標
    準條例第二條前段規定，就其原定數額提高為一百倍折算一日）以下折算一日，
    易科罰金，但確因不執行所宣告之刑，難收矯正之效，或難以維持法秩序者，不
    在此限」，對於被告並無不利，依刑法第二條第一項前段之規定，適用裁判時之
    新法。
三、原審經審理之結果，認被告罪證明確，予以論科，固非無見；惟查被告行為後法
    律有變更，原審未及適用，被告上訴意旨空言否認犯罪，雖無理由，惟原判決既
    有上開可議，即應予撤銷改判，爰審酌被告甲○○之素行、犯罪之動機、目的、
    手段、所生危害及犯罪後之態度等一切情狀，量處如主文第二項所示之刑，並諭
    知易科罰金之折算標準。
四、扣案之怪手二部雖係供本案犯罪所用之物，惟係黃棟煥及不詳姓名年籍者所有，
    並非被告甲○○所有；另車牌號碼ＧＮ─０二九、ＸＣ─０七六、ＭＵ─八一三
    號營業用大貨車三輛，及無牌照灑水車一輛，非供本案犯罪所用或供犯罪預備之
    物或因犯罪所得之物或違禁物，且係前來傾倒廢土或受僱之不知情司機即被告江
    永棋、蘇雲增、呂文忠、劉源興所有，均不符刑法第三十八條第一項各款、第二
    項沒收規定，故不併予宣告沒收。
五、被告甲○○經合法傳喚，無正當理由不到庭，爰不待其陳述逕行判決。
據上論斷，應依刑事訴訟法第三百六十九條第一項前段、第三百七十一條、第三百六
十四條、第二百九十九條第一項前段，修正前區域計畫法第二十二條，刑法第十一條
前段、第四十七條、第四十一條第一項、第二條第一項，罰金罰鍰提高標準條例第一
條前段、第二條判決如主文。
本案經檢察官彭坤業到庭執行職務。
中    華    民    國    九十      年       三       月      二十二      日
                              臺灣高等法院刑事第四庭
                                  審判長法  官  蔡  永  昌
                                        法  官  陳  榮  和
                                        法  官  許  宗  和
右正本證明與原本無異。
不得上訴。
                                        書記官 廖  艷  莉
中    華    民    國     九十     年       三       月        二十七    日
附錄：本案論罪科刑法條全文
區域許劃法第二十二條
違反前項規定不依限變更土地使用或拆除建築物恢復原狀者，依行政執行法辦理外，
並得處六個月以下有期徒刑、拘役或科三千元以下罰金。


司法院資訊處製作；財團法人民間司法改革基金會備份。
